臺灣高雄地方法院刑事判決　　　　　 100年度審易字第1489號
公　訴　人　臺灣高雄地方法院檢察署檢察官
被　　　告　吳榮富
上列被告因業務侵占案件，經檢察官提起公訴（100年度調偵字
第687號），被告就犯罪事實為有罪之陳述，本院合議庭裁定由
受命法官以簡式審判程序審理，判決如下：
    主  文
吳榮富犯業務侵占罪，共貳罪，各處有期徒刑柒月。應執行有期
徒刑壹年。
    事  實
一、吳榮富前於民國92年2月17日起至99年4月10日止，受僱於高
    雄市○鎮區○○街81號森霸二期大樓管理委員會擔任管理組
    長一職（起訴書誤載其受僱於全方衛公寓大廈管理維護服務
    股份有限公司），負責代收住戶管理費及轉交廠商維修費用
    等工作，並應將收取每兩個月為一期之管理費用，扣除支付
    廠商修繕、保養款項後，餘額存入森霸二期大樓設於土地銀
    行的專用帳戶內，為從事業務之人。其竟基於業務侵占之個
    別犯意，將向住戶收取98年11、12月之汽機車清潔費用新臺
    幣（下同）7000元，未依規定於98年12月底前存入森霸二期
    大樓管理委員會專用帳戶內，反變異持有為所有之意思，將
    之侵吞入己；又將其向住戶收取之管理費用12萬4882元（即
    附表編號2之「一般管理費」：11萬3482元+同表編號3「汽
    機車管理費」：1萬1400元-「廠商維修費用」：9萬2299元
    =12萬4882元），未依規定於99年4月底前存入森霸二期大樓
    管理委員會之帳戶，復予以侵占入己，共計2次，侵占金額
    總計13萬1882元，嗣其挪用款項一事，為森霸二期管理委員
    會聘僱、負責督導、稽核大樓財務、管理工作之全方衛公寓
    大廈管理維護服務股份有限公司查覺，並向吳榮富確認侵占
    金額，因而查悉上情。
二、案經全方衛公寓大廈維護服務公司告訴臺灣高雄地方法院檢
    察署檢察官偵查起訴。
      理  由
一、程序部分：
    本件被告吳榮富所犯為死刑、無期徒刑、最輕本刑為3年以
    上有期徒刑以外之罪，其於準備程序進行中，就被訴事實為
    有罪之陳述，經受命法官告知簡式審判程序之旨，並聽取當
    事人之意見後，被告同意適用簡式審判程序，本院亦認無不
    得或不宜改依簡式審判程序進行之處，爰依刑事訴訟法第27
    3 條之1第1項、第284條之1規定，由本院合議庭裁定本件由
    受命法官獨任進行簡式審判程序。
二、認定犯罪事實所憑之證據及理由：
    上揭犯罪事實，業據被告吳榮富於本院審理中坦承不諱，核
    與證人即全方衛公寓大廈維護服務公司職員莊崔揚於偵查、
    審理之證述相符，並有森霸二期大樓管理委員會雇用契約書
    、大樓公共管理費用分攤收繳單、森霸二期大樓管理委員會
    土地銀行活期存款存摺、大樓3、4月收支明細表、管理費收
    繳月報表、切結書等件附卷可考，堪認被告上開自白與事實
    相符，自可採為認定事實之證據。是其上揭業務侵占之犯罪
    事實，俱堪以認定。
三、論罪科刑：
  (一)被告吳榮富受僱森霸二期大樓管理委員會擔任管理組長一職
    ，負責代收住戶管理費及轉交廠商維修費用等工作，為從事
    業務之人，竟利用職務上收取住戶管理費用之機會，將款項
    侵占入己，核其所為係犯刑法第336條第2項之業務侵占罪。
  (二)又按所謂接續犯，係指數個在同時、同地或密切接近之時、
    地，侵害同一法益之行為，因各舉動之獨立性極為薄弱，社
    會通念認為無法強行分開，乃將之包括視為一個行為之接續
    進行，給予單純一罪之刑法評價（最高法院96年度台上字第
    787號判決參照），本件被告兩次業務侵占犯行，係分別侵
    占98年11、12月及99年3月、4月管理費用，屬森霸二期大樓
    住戶不同時間繳交之費用，且侵占時間為98年底及99年4月
    底，期間間隔約3個月以上，顯無密接而不可分之情形，並
    非係密切接近之時、地，侵害同一法益之數個舉動，被告之
    各次侵占行為，獨立可分，應係基於個別獨立之侵占犯意，
    為數罪，應予分論併罰，起訴意旨認應依接續犯，包括論以
    一罪，尚有違誤，併予指明。爰審酌被告係從事業務之人，
    不思忠實履行職務責任，竟貪圖不法利益，利用職務之機會
    ，侵占業務上所代收之款項，有違本分，行為實有可議之處
    ，惟念及其犯後坦承犯行，侵占金額尚非至鉅卷，併參酌其
    迄今仍未能與告訴人達成和解等一切情狀，分別量處如主文
    所示之刑，並定其應執行之刑，以資儆懲。
據上論斷，應依刑事訴訟法第273 條之1 第1 項、第284 條之1
、第299條第1第1項，刑法第336條第2項、第51條第5款，刑法施
行法第1條之1第1項、第2項，判決如主文。
本案經檢察官陳筱茜到庭執行職務
中    華    民    國   100    年    10    月    21    日
                  刑事第十庭    法  官  王琁
以上正本證明與原本無異。
如不服本判決應於收受送達後10日內向本院提出上訴書狀，並應
敘述具體理由；如未敘述上訴理由者，應於上訴期間屆滿後20日
內向本院補提理由書（均須按他造當事人之人數附繕本）「切勿
逕送上級法院」。
中    華    民    國   100    年    10    月    21    日
                                書記官  黃振祐
附錄本案判決論罪科刑法條：
中華民國刑法第336條第2項
（業務侵占罪）
對於業務上所持有之物，犯前條第 1 項之罪者，處 6 月以上
5 年以下有期徒刑，得併科3 千元以下罰金。
附表
┌─┬─────┬──────┬───────┬─────┬───────┐
│編│侵占時間  │住戶/侵占項 │侵占方式      │侵占金額（│證據          │
│號│          │目          │              │新臺幣）  │              │
│  │          │            │              │          │              │
├─┼─────┼──────┼───────┼─────┼───────┤
│1 │98年12月底│不詳/汽機車 │於98年11、12月│7000元    │森霸二期大樓│
│  │（起訴書誤│清潔費用    │間收到住戶預繳│          │吳榮富組長挪用│
│  │載為99年2 │            │之汽機車清潔費│          │管理費明細1紙 │
│  │月底）    │            │用後，未於98年│          │（見偵卷第6-1 │
│  │          │            │12月底存入森霸│          │頁）。        │
│  │          │            │二期大樓管理委│          │森霸二期99年│
│  │          │            │員會土地銀行專│          │3、4月收支明細│
│  │          │            │用帳戶內（帳號│          │表（見本院卷第│
│  │          │            │：000000000000│          │37頁）。      │
│  │          │            │；該筆款項嗣於│          │證人莊崔揚於│
│  │          │            │99年3月31日補 │          │偵訊、本院審理│
│  │          │            │列入99年3、4月│          │之證述（見偵卷│
│  │          │            │收支明細表）。│          │第21頁～第25頁│
│  │          │            │              │          │、本院卷26頁～│
│  │          │            │              │          │第27頁、第62頁│
│  │          │            │              │          │～第63頁）。  │
│  │          │            │              │          │被告吳榮富於│
│  │          │            │              │          │偵訊、本院審理│
│  │          │            │              │          │中之自白（見偵│
│  │          │            │              │          │緝卷第11頁～第│
│  │          │            │              │          │12頁、第16頁；│
│  │          │            │              │          │本院卷第20頁、│
│  │          │            │              │          │第64頁）。    │
├─┼─────┼──────┼───────┼─────┼───────┤
│2 │99年4月底 │陳明珠等36位│於99年3、4月間│11萬3482元│森霸二期大樓│
│  │          │住戶/一般管 │收到住戶預繳之│          │吳榮富組長挪用│
│  │          │理費用      │管理費用20萬57│          │管理費明細1紙 │
│  │          │            │81元後，扣除代│          │(見偵卷第 6-1 │
│  │          │            │繳予廠商之維修│          │頁)。         │
│  │          │            │費用9萬2299元 │          │森霸二期99年│
│  │          │            │後，剩餘款項11│          │3-4 月管理費收│
│  │          │            │萬3482元未於99│          │繳月報表 1 份 │
│  │          │            │年4月底存入森 │          │(見偵卷第11頁 │
│  │          │            │霸二期大樓管理│          │～第13頁)。   │
│  │          │            │委員會上開專用│          │證人莊崔揚於│
│  │          │            │帳戶內。      │          │偵訊、本院審理│
│  │          │            │              │          │之證述（見偵卷│
│  │          │            │              │          │第21頁～第25頁│
│  │          │            │              │          │；偵緝卷第15頁│
│  │          │            │              │          │～第17頁；本院│
│  │          │            │              │          │卷第63頁）。  │
│  │          │            │              │          │被告吳榮富於│
│  │          │            │              │          │偵訊、本院審理│
│  │          │            │              │          │中之自白（見偵│
│  │          │            │              │          │緝卷第11頁～12│
│  │          │            │              │          │頁、第16頁；本│
│  │          │            │              │          │院卷第20頁、第│
│  │          │            │              │          │64頁）        │
├─┤          ├──────┼───────┼─────┼───────┤
│3 │          │陳維妮、石佳│於99年3、4月間│1萬1400元 │森霸二期大樓│
│  │          │芳等26位住戶│收到住戶繳納之│          │管理委員會大樓│
│  │          │/汽機車管理 │汽機車管理費1 │          │公共管理費用分│
│  │          │費          │萬1400元，未於│          │攤收繳單影本27│
│  │          │            │99年4月底存入 │          │張 (見偵卷第37│
│  │          │            │森霸二期大樓管│          │頁～第45頁)。 │
│  │          │            │理委員會專用帳│          │證人莊崔揚於│
│  │          │            │戶內。        │          │偵訊之證述 (見│
│  │          │            │              │          │偵緝卷第15頁～│
│  │          │            │              │          │第17頁)。     │
│  │          │            │              │          │被告吳榮富於│
│  │          │            │              │          │偵訊、本院審理│
│  │          │            │              │          │中之自白（見偵│
│  │          │            │              │          │緝卷第11頁～第│
│  │          │            │              │          │12頁、第16頁；│
│  │          │            │              │          │本院卷第20頁、│
│  │          │            │              │          │第64頁）。    │
├─┼─────┼──────┼───────┼─────┼───────┤
│  │          │            │合計侵占金額  │13萬1882元│              │
└─┴─────┴──────┴───────┴─────┴───────┘